臺灣橋頭地方法院刑事判決　
111年度交訴字第49號
公  訴  人  臺灣橋頭地方檢察署檢察官
被      告  蔡朝義


                    (現另案於法務部○○○○○○○○○執                      行中)
上列被告因公共危險案件，經檢察官提起公訴（110年度偵字第1
5579號），被告於準備程序中就被訴事實為有罪之陳述，經告以
簡式審判之旨，並聽取意見後，經本院合議庭裁定由受命法官獨
任行簡式審判程序，本院判決如下：
    主  文
蔡朝義犯肇事致人傷害逃逸罪，處有期徒刑陸月，如易科罰金，
以新臺幣壹仟元折算壹日。
    犯罪事實
一、蔡朝義於民國110年8月26日19時28分許，騎乘車牌號碼000-
    000號重型機車，沿高雄市仁武區五和路由南往北方向行駛
    ，行經該路段與永和一街之無號誌交岔路口時，本應注意行
    至無號誌交岔路口，應減速慢行，作隨時停車之準備，而依
    當時天候晴、夜間有照明、路面鋪裝柏油且乾燥無缺陷，復
    無障礙物、視距良好，並無不能注意之情事，竟疏未注意及
    此，即貿然前行，適有姜彥全(原名姜建宇)騎乘車牌號碼00
    0-0000號重型機車沿永和一街由西往東方向駛至上開路口時
    ，原應注意行至無號誌之交岔路口，支線道車應暫停讓幹線
    道車先行，且路面上標設之「停」標字，係用以指示車輛至
    此必須停車再開，卻亦疏未注意，未停車再開並禮讓行駛於
    幹線道之蔡朝義先行，即貿然前行，兩車遂發生碰撞，蔡朝
    義、姜彥全均人車倒地，其中姜彥全受有左側第二掌骨骨折
    之傷害(蔡朝義、姜彥全所涉過失傷害部分，均經撤回告訴
    ，由本院另為公訴不受理之諭知)。詎蔡朝義當時已知悉事
    故發生及姜彥全倒地等節，明知駕車肇事致人受傷，竟未呼
    叫救護車、留置現場協助救護送醫，或報警等候警方到場處
    理，亦未留下任何聯繫資料，未經姜彥全同意，即基於肇事
    致人傷害逃逸之犯意，逕騎乘前開機車離開現場而逃逸。嗣
    經警據報後調閱案發現場之監視器錄影畫面，始循線查悉上
    情。
二、案經姜彥全訴由高雄市政府警察局仁武分局報告臺灣橋頭地
    方檢察署檢察官偵查起訴。
    理  由
一、按除被告所犯為死刑、無期徒刑、最輕本刑為3年以上有期
    徒刑之罪或高等法院管轄第1審案件者外，於第273條第1項
    程序進行中，被告先就被訴事實為有罪之陳述時，審判長得
    告知被告簡式審判程序之旨，並聽取當事人、代理人、辯護
    人及輔佐人之意見後，裁定進行簡式審判程序；除簡式審判
    程序、簡易程序及第376條第1項第1款、第2款所列之罪之案
    件外，第1審應行合議審判，刑事訴訟法第273條之1第1項、
    第284條之1分別定有明文。本件被告蔡朝義係涉死刑、無期
    徒刑、最輕本刑為3年以上有期徒刑之罪或高等法院管轄第
    一審案件以外之罪，並於本院行準備程序時就肇事致人傷害
    逃逸之被訴事實為有罪之陳述，本院合議庭依前揭規定，經
    評議結果，裁定針對其被訴肇事致人傷害逃逸部分改由受命
    法官獨任行簡式審判程序進行審理，是本件之證據調查，依
    刑事訴訟法第273條之2規定，不受同法第159條第1項、第16
    1條之2、第161條之3、第163條之1及第164條至第170條規定
    之限制，合先敘明。
二、認定犯罪事實所憑之證據及理由
  ㈠上開犯罪事實，業據被告於本院準備程序、審判程序坦承不
    諱（詳交訴卷第89、193、207、214頁），且經證人即告訴
    人姜彥全於警詢、偵訊時證陳明確（詳警卷第47-57、53-57
    頁；偵卷第57至59頁），並有長庚醫療財團法人高雄長庚紀
    念醫院診斷證明書1紙(詳警卷第61頁)、高雄市政府警察局
    仁武分局道路交通事故現場圖、道路交通事故調查報告表㈠
    、㈡-1各1份、道路交通事故談話紀錄表1份(以上詳警卷第81
    至90頁)、舉發違反道路交通管理事件通知單(詳警卷第93頁
    )、現場照片(詳警卷第95-97頁)、被告與告訴人所騎乘機車
    之車輛詳細資料報表(詳警卷第111-113頁)、高雄市政府警
    察局仁武分局澄觀派出所受(處)理案件證明單（詳警卷第11
    5頁），且經本院當庭勘驗告訴人之行車紀錄器錄影畫面及
    現場監視錄影畫面屬實，此有勘驗筆錄及擷圖照片附卷可佐
    （詳交訴卷第90-93、97-123頁）。足認被告上開任意性之
    自白與事實相符，洵堪採為本件論罪科刑之依據。
  ㈡按行經無號誌之交岔路口應減速慢行，作隨時停車之準備，
    道路交通安全規則第93條第1項第2款訂有明文。經查，犯罪
    事實欄所示之交岔路口未設置號誌乙節，有道路交通事故調
    查報告表㈠、現場照片在卷可參（詳警卷第87、95頁）。是
    依上開規定，被告於進入上開路口時，即應減速慢行，作隨
    時停車之準備。反觀被告於案發當下騎乘機車進入上開路口
    時，未見有明顯煞車減速之情形等情，業據被告供承明確（
    詳交訴卷第89頁），亦經本院勘驗案發現場之監視錄影畫面
    確認無誤，有勘驗筆錄及擷圖照片在卷可佐（詳交訴卷第91
    -93、109-123頁），是被告當時未確實履行上開注意義務甚
    明。復衡案發當時天候晴、夜間有照明、路面鋪狀柏油且乾
    燥、無缺陷、無障礙物、視距良好等情，有道路交通事故調
    查報告表㈠附卷為憑（詳警卷第87頁），並無不能注意之情
    事，詎被告竟疏未注意，未減速慢行作隨時停車之準備，即
    貿然前行，肇致本件事故之發生，則其駕駛行為顯有過失。
    又被告之過失行為既造成告訴人因而人、車倒地，受有前揭
    傷害，則被告之過失行為與告訴人所受之傷害間，亦有相當
    因果關係。是被告駕車過失致告訴人受傷乙事，應殆無疑義
    。
  ㈢再按刑法第185條之4規定之肇事逃逸罪，屬抽象危險犯，據
    立法說明，其目的在於「維護交通安全，加強救護，減少被
    害人之死傷，促使駕駛人於肇事後，能對被害人即時救護」
    ，課以肇事者在場及救護的義務。可見所保護之法益，除維
    護參與交通的眾人往來安全，避免事端擴大，和立即對於車
    禍受傷人員，採取救護、求援行動，以降低受傷程度外，尚
    含有釐清肇事責任的歸屬，及確保被害人的民事求償權功能
    ，兼顧社會與個人之重疊性權益保障。是以肇事逃逸罪之重
    點，在於「逃逸」的禁止，若未等待警方人員到場處理，或
    無獲得他方人員同意，或不留下日後可以聯繫的資料，即逕
    自離開現場（含離去後折返，卻沒表明肇事身分），均屬逃
    逸行為（最高法院105年度臺上字第783號判決要旨參照）。
    查被告於案發當下既發現告訴人人車倒地，而知悉自己駕車
    致告訴人受傷，竟未呼叫救護車、留置現場協助救護送醫，
    或等待警方到場處理，亦未留下任何足資辨別其身分及聯絡
    之資料，即逕自離開現場，其肇事逃逸之故意，堪予認定。
  ㈣又按汽車行駛至無號誌之交岔路口，支線道車應暫停讓幹線
    道車先行，道路交通安全規則第102條第1項第2款訂有明文
    ；再按「停」標字，用以指示車輛至此必須停車再開，道路
    交通標誌標線號誌設置規則第177條亦訂有明文。而道路交
    通標誌標線號誌設置規則第58條、第59條、第172條、第177
    條、第211條已有幹、支道依不同道路交通設施設置之原則
    ，如：交岔路口若設有閃光紅燈或「讓」、「停」等標誌、
    標線之道路則為支線道，設有閃光黃燈或未設上述相關標誌
    、標線道路為幹線道（行政院交通部91年9月12日交路字第0
    910008816號函意旨），亦為本院職務上已知之事項。查告
    訴人行駛之永和一街由西往東方向，在進入上開路口前，路
    面繪有「停」標字，被告行駛之五和路在該路口則僅繪有「
    慢」標字等情，有道路交通事故現場圖、現場照片在卷可參
    （詳警卷第81、95頁）。是依上開規定及函文意旨，告訴人
    所行駛之永和一街即為支線道，其於進入上開路口前，即應
    停車再開，且應禮讓行駛於幹道之被告先行。然告訴人於案
    發時並未於永和一街之路口停止線前停等，即直接駛入上開
    路口導致發生本件事故等情，經本院當庭勘驗告訴人之行車
    紀錄器畫面屬實，有勘驗筆錄及擷圖照片附卷可佐（詳交訴
    卷第89、97-101頁）。是告訴人亦未履行上開注意義務，就
    本件事故之發生與有過失。且其過失態樣係攸關路權歸屬，
    相較於被告行經交岔路口未適當減速慢行之過失而言，應係
    更為高度之注意義務，是本院認告訴人之過失在本件應為肇
    事主因，被告之過失則為肇事次因。惟此並不影響被告過失
    之認定，至多僅係量刑時之參酌事由，附此敘明。
  ㈣綜上，被告如犯罪事實欄所示之肇事逃逸犯行，洵堪認定，
    應依法論科。 　　
三、論罪科刑
　㈠核被告所為，係犯刑法第185條之4第1項前段之肇事致人傷害
    逃逸罪。
　㈡按被告構成累犯之事實及應加重其刑之事項，均應由檢察官
    主張並具體指出證明之方法後，經法院踐行調查、辯論程序
    ，方得作為論以累犯及是否加重其刑之裁判基礎；亦即被告
    之「累犯事實」，係對被告不利之事項，且基於刑法特別預
    防之刑事政策，此係被告個人加重刑罰之前提事實，單純為
    被告特別惡性之評價，與實體公平正義之維護並無直接與密
    切關聯，尚非法院應依職權調查之範圍，自應由檢察官負主
    張及指出證明方法之實質舉證責任。檢察官所提出之相關證
    據資料，應經嚴格證明程序，即須有證據能力並經合法調查
    ，方能採為裁判基礎。至所謂檢察官應就被告構成累犯事實
    「具體指出證明方法」，係指檢察官應於法院調查證據時，
    提出足以證明被告構成累犯事實之前案徒刑執行完畢資料，
    例如前案確定判決、執行指揮書、執行函文、執行完畢（含
    入監執行或易科罰金或易服社會勞動執行完畢、數罪係接續
    執行或合併執行、有無被撤銷假釋情形）文件等相關執行資
    料，始足當之；若單純空泛提出被告前案紀錄表，尚難認已
    具體指出證明方法而謂盡其實質舉證責任。又依釋字第775
    號解釋，可知累犯應否加重其刑之觀念，已有由原來的「必
    」加重，轉變為較靈活之「可裁量」事項的趨勢。並且責由
    檢察官對於被告應依累犯規定加重其刑之事項，先主張並「
    具體」指出證明方法後，法院始需進行調查與辯論程序，而
    作為是否加重其刑之裁判基礎，俾落實檢察官之說明責任（
    即爭點形成責任），而符合改良式當事人進行主義之精神，
    所謂檢察官應就被告累犯加重其刑之事項「具體指出證明方
    法」，係指檢察官應於科刑證據資料調查階段就被告之特別
    惡性及對刑罰反應力薄弱等各節，例如具體指出被告所犯前
    後數罪間，關於前案之性質（故意或過失）、前案徒刑之執
    行完畢情形（有無入監執行完畢、在監行狀及入監執行成效
    為何、是否易科罰金或易服社會勞動〔即易刑執行〕、易刑執
    行成效為何）、再犯之原因、兩罪間之差異（是否同一罪質
    、重罪或輕罪）、主觀犯意所顯現之惡性及其反社會性等各
    項情狀，俾法院綜合判斷個別被告有無因加重本刑致生所受
    刑罰超過其所應負擔罪責之情形，裁量是否加重其刑，以符
    合正當法律程序及罪刑相當原則之要求（最高法院110年度
    臺上大字第5660號刑事裁定意旨參照）。查被告前曾因酒駕
    案件，經法院判處有期徒刑3月確定，並於107年2月7日徒刑
    執行完畢等情，固有臺灣高等法院被告前案紀錄表可佐，起
    訴書亦請求對被告所為本案犯行依累犯規定加重其刑。惟檢
    察官嗣本院審理時，並未再就被告構成累犯之事實及應加重
    其刑之事項，有所主張並具體指出證明之方法，且檢察官於
    審判程序更已當庭表示起訴書所載關於被告構成累犯之前案
    紀錄，僅請求作為本院依刑法第57條規定量刑時之參考，不
    再請求依累犯規定加重被告刑責(詳交訴卷第215頁)。揆諸
    前揭說明，本院自難逕認被告所為構成累犯並依刑法第47條
    第1項規定加重其刑，而僅得於刑罰裁量部分加以審酌（詳
    後述），附此敘明。
　㈢爰依據行為人之責任為基礎，審酌被告因行車過失肇致本件
    交通事故後，漠視其法律上所應履行之義務，未留滯現場，
    提供告訴人即時救助，隨即逕行離去，輕忽他人生命、身體
    法益，所為確屬不該；復審酌被告於本件案發前之102、105
    、110年間，均有因酒駕案件經法院判處罪刑確定之前科素
    行(詳臺灣高等法院被告前案紀錄表)；另酌以本件告訴人所
    受傷勢之嚴重程度(即掌骨骨折之傷害)，尚不致使其毫無自
    救能力；再考量被告在本件雖未考領有適當之駕駛執照即騎
    車上路(詳交訴卷第83頁公路電子閘門查詢資料)，然其在本
    件事故中之過失終究僅為肇事次因，告訴人另有屬肇事主因
    之與有過失；另酌以被告犯後已坦承犯行，並與告訴人達成
    和解(詳交訴卷第232頁之和解筆錄)，告訴人亦當庭請求對
    被告從輕量刑等語(詳交訴卷第215頁)；兼衡被告自述國中
    畢業之智識程度，入監前擔任臨時工，月收入約新臺幣3 萬
    元，未婚且無子女，前與母親、妹妹同住之家庭生活狀況（
    詳交訴卷第214頁）等一切情狀，量處如主文所示之刑，並
    諭知如易科罰金之折算標準。　　　　
據上論斷，應依刑事訴訟法第273 條之1 第1 項、第284 條之1
、第299 條第1 項前段，刑法第185條之4第1項前段、第41條第1
項前段，刑法施行法第1 條之1 第1項，判決如主文。
本案經檢察官陳麗琇提起公訴，檢察官梁詠鈞到庭執行職務。 
中　　華　　民　　國　　111 　年　　8 　　月　　19　　日
                  刑事第三庭    法　官  彭志崴
以上正本證明與原本無異。
如不服本判決應於收受送達後20日內向本院提出上訴書狀，並應
敘述具體理由；如未敘述上訴理由者，應於上訴期間屆滿後20日
內向本院補提理由書（均須按他造當事人之人數附繕本）「切勿
逕送上級法院」。
中　　華　　民　　國　　111 　年　　8 　　月　　22　　日
　　　　　　　　　　　　　　　　書記官　黃淑菁